【裁判字號】    97,抗,65
【裁判日期】    970515
【裁判案由】    清償借款
【裁判全文】
臺灣臺中地方法院民事裁定                97年度抗字第65號
  抗  告  人  甲○○
  相  對  人  丙○○
              乙  ○
              丁○○
上列當事人間請求清償借款事件，抗告人對於民國97年1月8日本
院簡易庭96年度中簡字第6994號裁定提起抗告，本院合議庭裁定
如下：
    主      文
原裁定廢棄，發回本院民事簡易庭。
    理      由
一、抗告意旨略謂：原審裁定認抗告人甲○○主張清償借款，應
    受支付命令確定判決效力所及，有既判力之問題，顯然有誤
    ，蓋 (一)本件系爭支付命令係就票據債權而為主張，其法
    律關係及訴訟標的應為票據債權，而本件抗告人於原審係主
    張清償借款，即請求權基礎為借款返還請求權，並非主張給
    付票款 (票據債權)，訴訟標的或法律關係顯然有所不同，
    是原裁定認借款返還請求權與票據債權為同一訴訟標的，顯
    然有誤。(二)本件抗告人自王正道受讓之權利不僅有票據債
    權，尚有借款返還請求權及其他相關權利，而抗告人起訴係
    基於自王正道所受讓借款返還請求權，並非基於票據債權，
    原審不查，逕以給付票款之支付命令己確定有既判力而裁定
    駁回抗告人之訴，顯屬率斷。(三)至於，本件王正道與相對
    人等人有無借貸關係，借款返還請求權讓與等問題，此係訴
    訟法上之舉證責任與訴訟有無理由之問題，此亦為相對人所
    不爭執，是本件仍應就借貸關係進行實體之審理，要難以不
    同法律關係仍認本件為支付命令之確定判決同一效力所及等
    語。
二、按「抗告法院認抗告為有理由者，應廢棄或變更原裁定；非
    有必要，不得命原法院或審判長更為裁定。」民事訴訟法第
    492條定有明文。而上開規定，於簡易事件之抗告程序準用
    之，同法第436條之1第3項亦有明定。經查：本院96年度中
    簡字第6994號民事裁定，係以抗告人所主張受讓自訴外人王
    正道之債權，業經本院核發83年度促字第1670號支付命令確
    定，且經本院86年度執七字第20161號執行不足受償核發債
    權憑證在案，抗告人既受讓上開債權，則抗告人係屬民事訴
    訟法第401條第1項所指之繼受人，應為該確定支付命令之確
    定判決同一效力所及，抗告人不得就該債權再行起訴，故駁
    回原告之訴。惟經調閱本院86執字第20161號卷可知，本院
    83年度促字第1670號支付命令所確定之債權係原債權人王正
    道本於對於相對人等之票據關係所請求，而抗告人於本件訴
    訟，則係基於借貸關係請求，前後訴訟標的並不相同，應無
    民事訴訟法第400條第1項既判力效力所及之情事，亦不生一
    事不再理之情形，故原裁定內容容有未洽，為此，爰將原裁
    定廢棄，惟基於審級利益之考量，本院不宜逕予審理，應發
    回原法院更為審判。
三、結論：本件抗告為有理由，依民事訴訟法第436條之1第3項
    、第492條，裁定如主文。
中    華    民    國    97    年    5    月    15    日
                  民事第四庭    審判長法  官  蔡王金全
                                      法  官  王鏗普
                                      法  官  呂明坤
正本係照原本作成。
本裁定不得抗告。
中    華    民    國    97    年    5    月    15    日
                                      書記官  吳慕先


司法院資訊處製作；財團法人民間司法改革基金會備份。
